行　政　法　院　判　決　　　　　　　　　　　　　　八十七年度判字第九○四號
　　原　　　告　玖昱實業有限公司
　　代　表　人　甲○○○
　　被　　　告　臺北市稅捐稽徵處
右當事人間因牌照稅事件，原告不服財政部中華民國八十六年十二月二十二日台財訴
字第八六○○八三一九一號再訴願決定，提起行政訴訟。本院判決如左︰
　　主  文
原告之訴駁回。
　　事  實
緣原告所有車牌號碼000－0000號自用小客車（一五九八ＣＣ），自八十一年
起即未繳納使用牌照稅，且未向被告申報停止使用，亦未向監理單位辦理繳銷、註銷
、報廢登記及受吊銷、註銷牌照處分。嗣經台北市政府交通局依道路交通管理處罰條
例第六十五條規定，以八十五年四月十一日北市交監字第八五○三二六－○四二七七
號裁決書吊銷牌照，並於八十五年四月十八日由台北市監理處收回該號牌，被告乃核
定追繳八十一年至八十四年使用牌照稅計每年各新台幣（以下同）五、九四○元，及
八十五年一月一日至四月十八日使用牌照稅計二、一二○元，另加徵八十一年至八十
四年滯納金各八九一元。原告不服，以系爭車輛因未能於七十九年一月四日前再行辦
理檢驗，該牌照已吊銷依法自次年起免予發單云云，申請復查，未獲變更，提起訴願
、再訴願，亦遭駁回，遂提起本訴。茲摘兩造訴辯意旨於次：
原告起訴意旨及補充理由略謂︰一、該車號000－0000之汽車於民國七十八年
底遭拖吊時車齡已達十年之久，不堪使用。二、該車牌000－0000已於民國七
十九年二月四日遭吊註銷。該車應於民國七十九年一月四日檢驗，但因汽車於民國七
十八年底遭拖吊而無法受檢。依道路交通管理處罰條例第十七條規定，該車車牌應於
民國七十九年二月四日遭吊銷。若依台北市交通局北市監字第八五○三二六－○四二
七七號七十九年一月四日逾期未檢驗，八十五年四月十一日吊銷牌照裁決，已達六年
之久，其時間並無法律依據。若台北市交通局作法成立，也就是車輛未經檢驗六年之
內牌照仍不用吊銷，那街道上有六年之久未經檢驗且未吊銷的車將是一場「災難」因
此其作法不能成立。三、根據財政部3.台財稅第八二一四八一一四七號函第二款
「車輛經監理機關吊、註銷牌照，未依法辦理報停或繳銷手續，除吊、註銷當年稅額
應繳清，如有欠稅並依法處理外，自次年起免予發單。」因此民國七十九年二月四日
牌照已吊銷，因此民國八十年以後免予發單，因七十八年以後車牌曾再使用。四、依
據憲法第十九條人民有依法納稅之義務，我們認為此乃天經地義。因為人民接受政府
對生命、財產的保護並在此營生。然而政府亦應依法課稅，使人民無怨言。政府不應
借課稅之名行懲罰之實。未向監理單位辦理牌照繳銷誠屬缺失，然而道路交通管理處
罰條例第十七條，舊版條文「汽車不依限期參加定期檢驗者逾期一個月吊銷牌照」，
新版條文「汽車不依限期參加定期檢驗者逾期六個月註銷牌照」，亦有誤導人民此為
牌照之落日條款。政府如欲懲罰未向監理單位辦理牌照繳銷者，應另訂罰則，行政單
位萬萬不可便宜行事，借課稅之名行懲罰之實。五、我們同意財政部八十二年三月二
十三日台財稅第八二一四八一一四七號函「車輛經監理機關吊、註銷牌照後，行駛公
路被查獲者，查獲當年度之使用牌照稅應依法補稅。然而本案是牌照自民國七十九年
二月四日遭吊註銷後未曾再使用，因此以「稅」課徵替代未向監理單位辦理牌照繳銷
缺失「罰款」，不符憲法依法納稅之原則。
被告答辯意旨略謂︰卷查本件原告所有之系爭之小客車，自八十一年起即未繳納使用
牌照稅之事實，為訴辯雙方所不爭執。至原告訴稱系爭小客車因未參加定期檢驗逾期
一個月吊銷牌照無疑乙節，經查系爭車輛雖自七十九年一月即未再辦理檢驗，惟並未
被本市監理處吊銷牌照，直至台北市政府交通局於八十五年四月十一日按違反道路交
通管理事件以北市交監字第八五○二三六－○四二七七號裁決書予以裁決時始被吊銷
牌照，該牌照嗣於八十五年四月十八日由原告郵寄繳回本市監理處，此有本市監理處
八十五年四月二十三日北市監一字第一三一二○號及同年五月九日北市監三字第一四
五二○號函及領牌歷史查詢表可稽，原告主張自無理由。另查財政部八十二年三月二
十三日台財稅第八二一四八一一四七號函釋，係謂車輛經監理機關吊、註銷牌照之情
形，而未依法辦理報停或繳銷牌照手續者，始自次年起免予發單；惟本案系爭車輛並
未受吊、註銷牌照處分，有台北市監理處八十五年五月九日北市監三字第一四五二○
號函說明在案，自與該財政部函釋規定之情形不符，是以原告既未依規定辦理報廢、
繳銷、註銷登記或停止使用等事宜，即難以監理單位有無依規定吊銷牌照為由而免責
，所辯自無可採。從而本處追繳其系爭期間之使用牌照稅及滯納金，自無違誤，請予
維持。原告之訴無理由，請予駁回等語。
　　理  由
按「使用公共水陸道路之交通工具，無論公用、私用或軍用，除依照其他有關法律，
領用證照，並繳納規費外，交通工具所有人或使用人應向所在地主管稽徵機關請領使
用牌照，繳納使用牌照稅。」、「使用牌照之換領及徵稅期間為一個月，主管稽徵機
關於開徵使用牌照稅時，應先將各類交通工具應納之稅額及徵稅起訖日期分別公告之
。交通工具所有人或使用人，應於前項規定期間內，向主管稽徵機關申請辦理換照，
並繳納應納稅款。」、「交通工具所有人或使用人經於上期領照而本期不擬使用者，
應於規定換照徵稅期限內，申報停止使用．．．前項交通工具所有人或使用人，已逾
規定徵稅期限，未經申報停止使用，並逾徵稅滯納期間時，為逾期使用。」、「交
通工具所有人或使用人，經於上期領照，本期仍繼續使用，而逾規定徵稅期間繳稅領
照，每逾一日按其應納稅額加徵百分之一滯納金，至三十日為止。」及「交通工具所
有人或使用人逾規定徵稅期間繳稅者，每逾二日按其滯納數額加徵百分之一滯納金，
至逾三十日為止。」為使用牌照稅法第三條第一項、第十條、第十三條，行為時第二
十五條及修正後第二十五條所明定。次按「本市機動車輛使用牌照稅，於每年四月一
日起一個月內一次徵收。」為台北市使用牌照稅徵收細則第八條第一項前段所規定。
復按「汽車有左列情事之一者，應申請異動登記：一、過戶。二、變更。三、停駛。
四、復駛。五、報廢。六、繳銷牌照。七、註銷牌照。」為道路交通安全規則第十五
條第二項所規定。又「．．．車輛經監理機關吊、註銷牌照，未依法辦理報停或繳銷
牌照手續，除吊、註銷當年稅額應繳清，如有滯欠並依法處理外，自次年起免予發單
。．．．」復為財政部八十二年三月二十三日台財稅第八二一四八一一四七號函所明
釋。本件原告所有車牌號碼000－0000號自用小客車，自八十一年起即未繳納
使用牌照稅，且未向被告申報停止使用，亦未向監理單位辦理繳銷、註銷、報廢登記
及受吊銷、註銷牌照處分。嗣經台北市政府交通局以八十五年四月十一日北市交監字
第八五○三二六－○四二七七號裁決書吊銷牌照，並於八十五年四月十八日由台北市
監理處收回該牌照，被告乃核定追繳原告八十一年至八十四年使用牌照稅每年各五、
九四○元，八十五年一月一日至四月十八日使用牌照稅二、一二○元，另加徵八十一
年至八十四年滯納金各八九一元。原告不服，以系爭000－0000號小客車因未
能於七十九年一月四日前再行辦理檢驗。根據交通部公路總局之規定，逾期一個月未
再行辦理檢驗即吊銷牌照，亦即七十九年二月三日吊銷牌照。而未依法辦理報停或繳
銷牌照手續，依據財政部最新法令即八十二年三月二十三日台財稅第八二一四八一一
四七號函除吊銷當年稅額應繳清，自次年起免予發單。系爭車輛於七十九年一月四日
未再行檢驗，如隨函行照影本可證明七十九年二月三日該牌照已吊銷，應自次年即免
予發單云云，申請復查。被告以系爭車輛雖自七十九年一月即未再辦理檢驗，惟並未
被台北市監理處吊銷牌照，直至台北市政府交通局於八十五年四月十一日按違反道路
交通管理事件以北市交監字第八五○三二六－○四二七七號裁決書予以裁決時始被吊
銷牌照，該牌照嗣於八十五年四月十八日由原告郵寄繳回台北市監理處，此有台北市
監理處八十五年四月二十三日北市監一字第一三一二○號及同年五月九日北市監三字
第一四五二○號函及領牌歷史查詢表可稽。從而原核定補徵其吊銷牌照前之八十一年
至八十四年使用牌照稅每年各五、九四○元；滯納金各八九一元及八十五年一月一日
至同年四月十八日使用牌照稅二、一二○元，於法並無不合為由，遂駁回其復查之申
請，原告仍有未服，除持前詞外，並以系爭車輛於七十八年底遭不明人士損毀，當時
車齡已達十年，不堪使用，為避免遭不肖之徒冒用，乃先行將車牌拆下，不久即發現
該車已不見。又因該車已逾檢驗期一個月，車牌已遭吊銷，乃至監理處辦理車牌繳銷
，但監理處以須完稅為由拒絕辦理。也曾至警局欲拿取車輛遺失報案紀錄，但警局認
係廢棄車輛，不予報案。再者，依據行車執照記載，車輛逾期一個月未行檢驗即吊銷
牌照，乃係根據道路交通管理處罰條例第十七條之規定，雖然新的行車執照已取銷逾
期一個月吊銷牌照之規定，但該車屬舊行車執照，當然適用其上面所記載之舊規定。
另違規事實發生於七十九年一月四日，依規定於七十九年二月三日牌照已吊銷，但裁
決書經六年三個月才寄達，乃官員之失職。且系爭違規事實發生於七十九年一月四日
為何於八十五年一月十一日長達六年時間才處理是否有法理上的依據。又汽車行車執
照明載「未於指定檢驗日期內參加檢驗逾期一個月吊銷牌照」，監理處從未通知汽車
行車執照更改或換新，該執照有如政府與人民訂定契約，因此依照契約，系爭車輛已
於七十九年二月四日（指定檢驗日期為七十九年一月四日）因未參與檢驗逾期一個月
吊銷牌照云云，訴經台北市政府、財政部訴願及再訴願決定，以原告所有之系爭小客
車，自八十一年起即未繳納使用牌照稅之事實，為原告所不爭執。又據台北市監理處
八十五年五月九日北市監三字第一四五二○號函稱：「主旨：貴公司所有000－0
000號小自客車．．．說明二：經查該車並未辦理繳銷、註銷、報廢登記，及受吊
、註銷牌照處分．．．」，另台北市監理處於八十五年四月十八日始收回該系爭車輛
之號牌，亦有該車牌號碼之領牌歷史查詢影本附卷可稽，是原告未辦理繳銷牌照之事
實，堪予認定。原告既未申報停止使用，依使用牌照稅法第十三條規定，即應為逾
期使用。況查汽車燃料使用費徵收及分配辦法第六條第四款規定：「新領牌照，辦理
過戶或其他異動之汽車，其繳納汽車燃料使用費之規定如左．．．四、報廢繳銷牌照
或受另銷牌照處分者，應將欠繳費繳清．．．」第十一條第一項規定：「汽車所有人
應依規定按期繳納汽車燃料使用費，不依繳納通知書所定期限繳納汽車燃料使用費者
．．．並停止其辦理車輛異動或檢驗。」是故監理單位請原告完納稅款，自非無據。
另查財政部八十二年三月二十三日台財稅第八二一四八一一四七號函釋，係謂車輛經
監理機關吊銷、註銷牌照之情形，而未依法辦理報停或繳銷牌照手續者，始自次年起
免予發單；惟本案系爭車輛並未受吊銷、註銷牌照處分，業經上開台北市監理處北市
監三字第一四五二○號函說明在案，自與該函釋之情形不符，則原告既未依規定辦理
報廢、繳銷、註銷登記或停止使用等事宜，即難以監理單位有否依規定吊銷牌照為由
而邀免責。依道路交通管理處罰條例第十七條第一項之規定：汽車不依限期參加定期
檢驗者，處汽車所有人一百元以上二百元以下罰鍰，逾期一個月以上者，並吊扣其牌
照，至檢驗合格後發還。係指公路主管機關對未履行定期受檢義務之汽車所有人，得
依該條例之規定對之科處罰鍰或吊扣牌照之處分。汽車行車執照上之載明「請於指定
檢驗日期內參加檢驗逾期一個月吊銷牌照」等語即在督促汽車所有人注意並履行該義
務。本件原告所有系爭車輛自七十九年一月起即未再辦理檢驗，台北市監理處遂於八
十五年四月一日依前述道路交通管理處罰條例第十七條及第六十五條之規定以北市交
監字第八五○三二六－○四二七七號裁決書吊銷原告之系爭車輛牌照，於法並無不合
。原告所訴皆無可採，遂駁回其訴願及再訴願，揆諸首揭規定，原處分及一再訴願決
定均無違誤。原告起訴仍執前詞，斤斤於該車輛應認於七十九年二月四日已遭吊銷云
云，顯係誤解法令。其起訴意旨難謂有理，應予駁回。
據上論結，本件原告之訴為無理由，爰依行政訴訟法第二十六條後段，判決如主文。
中    華    民    國     八十七      年      五      月      十五       日
                    行 政 法 院 第 三 庭
                                審 判 長 評  事      陳  石  獅
                                         評  事      趙  永  康
                                         評  事      高  啟  燦
                                         評  事      蔡  進  田
                                         評  事      鄭  淑  貞
右  正  本  證  明  與  原  本  無  異
                                         法院書記官  郭  育  玎
中    華    民    國     八十七      年      五      月      十八       日
